最　高　行　政　法　院　裁　定
　　　　　　　　　　　　　　　　　　 96年度裁字第03201號
上　訴　人　甲○○
被 上訴 人　財政部台北市國稅局
代　表　人　凌忠嫄
上列當事人間因綜合所得稅事件，上訴人對於中華民國95年4月
20日台北高等行政法院94年度訴字第1829號判決，提起上訴，本
院裁定如下：
　　主  文
上訴駁回。
上訴審訴訟費用由上訴人負擔。
　　理  由
按對於高等行政法院判決之上訴，非以其違背法令為理由，不得
為之，行政訴訟法第242條定有明文。依同法第243條第1項規定
，判決不適用法規或適用不當者，為違背法令；而判決有同條第
2項所列各款情形之一者，為當然違背法令。是當事人對於高等
行政法院判決上訴，如依行政訴訟法第243條第1項規定，以高等
行政法院判決有不適用法規或適用不當為理由時，其上訴狀或理
由書應有具體之指摘，並揭示該法規之條項或其內容；若係成文
法以外之法則，應揭示該法則之旨趣；倘為司法院解釋或本院之
判例，則應揭示該判解之字號或其內容。如以行政訴訟法第243
條第2項所列各款情形為理由時，其上訴狀或理由書，應揭示合
於該條項各款之事實。上訴狀或理由書如未依此項方法表明，或
其所表明者與上開法條規定不合時，即難認為已對高等行政法院
判決之違背法令有具體之指摘，其上訴自難認為合法。本件上訴
人對於高等行政法院判決上訴，係以：原判決違背憲法第19條規
定，未能適時認定修訂後公司法第238條相關函釋，土地溢價收
入不屬資本公積，而為未分配盈餘，不適用財政部83年6月15日
台財稅第831596449號函免計入取得年度所得課徵所得稅，故本
件課稅年度應為股東會決議之87年度，而非88年度。新陸公司規
避稅賦行為，非上訴人之配偶所為，上訴人之配偶僅持有8,784
股，占已發行股份總數比例甚微，顯無法影響公司決策，自難以
上訴人為股東或有參加股東會議，而認定上訴人漏報系爭營利所
得有所故意。本件原因台灣省北區國稅局調查徐鏡明（亦為新陸
公司股東）個人贈與稅，所衍生上訴人是否漏報所得之牽連案件
，調查程序不應以同一程序進行，亦不應以徐鏡明之調查日90年
8月23日為調查基準日等語，為其理由。惟核其所陳上述理由，
無非係就原審取捨證據、認定事實之職權行使，指摘其為不當，
且原審亦已敘明援引財政部84年3月22日台財稅第841611446號函
釋意旨認本件新陸公司以土地交易增益轉列資本公積並辦理增資
，其無償配發股份金額，非屬股東原出資額，此部分所分派之剩
餘財產，應全數作為股東之投資收益或營利所得申報課徵所得稅
。另新陸公司之增、減資，並非以公司正常經營為目的，乃純粹
以無實質增減資方式，分配股東剩餘財產，係權利濫用行為，依
收付實現及實質課稅原則，自應於所得實現年度，就其營利所得
申報綜合所得稅。又上訴人之配偶係新陸公司股東，對該公司增
資又減資，對其權益影響甚大之事，獲配之營利所得數額亦非少
數，自難諉為不知，縱非故意，亦難謂無過失，從而被上訴人依
租稅公平及實質課稅原則，核實認定，據以核定應納稅額，並按
所漏稅額處0.5倍罰鍰，自無不合等情甚詳，上訴意旨仍執原審
主張再事爭執，且依其主觀之見解泛言原審所為論斷違法，而未
具體表明合於不適用法規、適用法規不當、或行政訴訟法第243
條第2項所列各款之情形，難認對該判決之如何違背法令已有具
體之指摘。依首揭說明，應認其上訴為不合法。至本件上訴意旨
主張本件不應以他案調查日期為基準日乙節，惟此上訴人並未於
原審主張，且與本件判決結果認定無涉，爰不另為審究，附此敘
明。
據上論結，本件上訴為不合法，依行政訴訟法第249條第1項前段
、第104條、民事訴訟法第95條、第78條，裁定如主文。
中　　華　　民　　國　　96　　年　　11　　月　　29　　日
                    最高行政法院第二庭
                        審判長法官　鄭　淑　貞
                              法官　黃　合　文
                              法官　吳　明　鴻
                              法官　鄭　小　康
                              法官　帥　嘉　寶
以  上  正  本  證  明  與  原  本  無  異
中　　華　　民　　國　　96　　年　　11　　月　　30　　日
　　　　　　　　　　　　　　　書記官　郭　育　玎
